臺灣臺中地方法院交通事件裁定　100年度交聲字第2238號
原處分機關　交通部公路總局臺中區監理所
異　議　人
即受處分人　黃正嘉
上列異議人即受處分人因道路交通管理處罰條例案件，對於交通
部公路總局臺中區監理所民國100年7月12日中監違字第裁60-Z7B
013284號裁決書不服，聲明異議，本院裁定如下：
    主  文
原處分撤銷。
黃正嘉汽車駕駛人，駕駛汽車經測試檢定酒精濃度超過規定標準
，吊扣普通小型車駕駛執照拾貳個月，並應接受道路交通安全講
習。
    理  由
一、原處分機關略以：本件異議人即受處分人黃正嘉(下簡稱異
    議人)於民國99年6月9日2時18分許，酒後駕駛車牌號碼7V-4
    070號自小客車，行經國道三號南下211.7公里處，因「酒後
    駕車，經測定呼氣酒精濃度為0.83毫克，法定值0.25毫克，
    超過0.58毫克」之違規行為，經內政部警政署國道公路警察
    局第七警察隊警員攔停舉發，爰依道路交通管理處罰條例第
    35條第1項第1款、第24條第1項第2款之規定，裁處罰鍰新臺
    幣（下同）49,500元，吊扣駕駛執照12個月，施以道安講習
    ，於法並無不合等語。
二、聲明異議意旨略以：依據行政罰法第26條規定，一行為同時
    觸犯刑事法律及違反行政法上義務規定者，依刑事法律處罰
    之。異議人業經檢察官為緩起訴處分，並已義務勞務60小時
    ，而監理機關另要向異議人處罰行政罰鍰49,500元，並執行
    吊扣駕照，實無一事二罰處行政罰之必要，爰聲請撤銷行政
    罰鍰49,500元，以維持公平正義原則等語。
三、按汽車駕駛人，駕駛汽車經測試檢定有酒精濃度超過規定標
    準者，處15,000千元以上60,000元以下罰鍰，並當場移置保
    管其車輛及吊扣其駕駛執照1年；汽車駕駛人有飲用酒類後
    其吐氣所含酒精濃度超過每公升0.25毫克以上者，不得駕車
    ，道路交通管理處罰條例第35條第1項第1款、道路交通安全
    規則第114條第2款及違反道路交通管理事件統一裁罰標準表
    分別定有明文。次按汽車駕駛人，有第35條第1項第1款規定
    之情形時，應接受道路交通安全講習，道路交通管理處罰條
    例第24條第1項第2款亦有明定。而本件異議人黃正嘉確有上
    開酒後駕車，且酒測濃度值達每公升0.83毫克之違規事實，
    不僅為其所是認，並有公警局交字第Z7B013284號舉發違反
    道路交通管理事件通知單1紙在卷可稽，故原處分機關所為
    裁處罰鍰49,500元，吊扣駕駛執照12個月及施以道安講習
    之處分原無不合。
四、惟按行政罰法於94年2月5日經總統令制定公布，依該法第46
    條規定，本法自公布後1年施行，則行政罰法於95年2月5日
    生效施行，因本案裁罰時間為100年7月12日，自有該法之適
    用。依該法第1條：「違反行政法上義務而受罰鍰、沒入或
    其他種類行政罰之處罰時，適用本法」之規定，可知95年2
    月5日以後有關行政處罰即應適用行政罰法之規定，亦即行
    政罰法為一般行政處罰之基本法，所有關於行政處罰之裁罰
    ，應以行政罰法為基本準則，要屬無疑。依行政罰法第26條
    第1項規定：「一行為同時觸犯刑事法律及違反行政法上義
    務規定者，依刑事法律處罰之，但其行為應處以其他種類行
    政罰或得沒入之物而未經法院宣告沒收者，亦得裁處之」，
    又同條第2項規定：「前項行為如經不起訴處分或為無罪、
    免訴、不受理、不付審理之裁判確定者，得依違反行政法上
    義務規定裁處之」，則異議人上開酒後駕駛車輛行為，即係
    一行為同時觸犯刑法第185條之3之公共危險罪與道路交通管
    理處罰條例第35條第1項第1款之酒醉駕車之行政罰，依上開
    規定，自應依刑事法律之刑法第185條之3規定處罰。而異議
    人關於此次酒後駕車之行為，業經臺灣臺中地方法院檢察署
    檢察官於99年6月14日以99年度速偵字第2226號為緩起訴處
    分確定，命異議人應向指定之政府機關、政府機構、行政法
    人、社區或其他符合公益目的之機構或團體提供60小時之義
    務勞務，異議人業已履行完畢，其緩起訴期間業經期滿未經
    撤銷等情，此有臺灣臺中地方法院檢察署檢察官99年度速偵
    字第2226號緩起訴處分書、臺灣臺中地方法院檢察署100年7
    月7日中檢輝執公100執聲他1964字第097530號函各1份在卷
    可稽。依行政罰法第26條之立法理由所示：一行為同時觸犯
    刑事法律及違反行政法上義務規定時，由於刑罰與行政罰同
    屬對不法行為之制裁，而刑罰之懲罰作用較強，故依刑事法
    律處罰，即足資警惕時，實無為一事二罰再處行政罰之必要
    。且刑事法律處罰，由法院依法定程序為之，較符合正當法
    律程序，應予優先適用。但罰鍰以外之沒入或其他種類行政
    罰，因兼具維護公共秩序之作用，為達行政目的，行政機關
    仍得併與裁處。據此，本件異議人所受之緩起訴處分與前揭
    行政罰法第26條第2項所規定之不起訴處分是否相當，即應
    視緩起訴之具體內容，在實質上與行政罰是否相當而定，非
    可一概而論。參酌刑事訴訟法第253條之2規定，檢察官為緩
    起訴處分，得命被告於一定期間內履行「向指定之公益團體
    、地方自治團體、社區或其他符合公益目的之機構或團體提
    供勞務」，此一命被告為提供勞務之部分，應得被告之同意
    。檢察官課被告以上之負擔，由於此負擔雖非「刑罰」，但
    性質上可謂實質的制裁，且造成被告權利受限制之影響，因
    此就此部分而言，異議人所受之具體緩起訴處分內容，與前
    揭規定之不起訴應非相當。至異議人因酒後駕車違反行政法
    上義務應受其他種類行政罰之處罰，亦即吊扣駕駛執照12個
    月、施以道安講習部分，依行政罰法第2條第1款、第4款規
    定：「本法所稱其他種類行政罰，指下列裁罰性之不利處分
    ：一、限制或禁止行為之處分：..吊扣證照；四、警告性處
    分：..講習」，仍得依法裁處，此可從行政罰法第26條第1
    項但書規定：「但其行為應處以其他種類行政罰者，亦得裁
    罰之」，可得明證。至道路交通管理處罰條例第35條第8項
    固定有汽車駕駛人經裁判確定處以罰金低於該條例第92條所
    訂最低罰鍰基準規定者，應依該條例裁決繳納不足最低罰鍰
    部分之規定。惟檢察官以緩起訴命被告向指定之公益團體、
    地方自治團體或社區提供義務勞務，並非命給付金錢，無比
    較基準，且與道路交通管理處罰條例第35條第8項經裁判確
    定處以「罰金」，其性質迥然不同，並無所謂差額可言，自
    無適用該條例之可能，附此敘明（臺灣高等法院臺中分院98
    年度交抗字第926號、98年度交抗字第682號、100年度交抗
    字第275號裁定意旨參照）。
五、綜上所述，道路交通管理處罰條例第35條所規定之裁處含有
    「罰緩」與「限制或禁止行為（吊扣駕照）、警告性（道安
    講習）」之處分，二者分屬行政罰法之法理中之裁罰，含有
    對於過去違反義務行為處罰之秩序罰，以及對於預防將來再
    犯危險之管制罰；而前者對於過去義務違反而為秩序罰之目
    的與刑事制裁所欲達到保護交通安全之目的相同，二者既為
    相同之目的，則以前開緩起訴處分所為依刑事法律處罰之實
    質上制裁已足，無重複處罰之必要，故本件對於性質相同之
    金錢裁罰，已依懲罰作用較強之刑事法律制裁後，即無再依
    行政法為相同處罰之必要，異議意旨就此部分異議為有理由
    。又本件異議人於聲明異議狀中雖僅就罰鍰部分提出聲明異
    議，就處吊扣駕駛執照12個月及施以道路交通安全講習部分
    並未明確提及，惟本案係單一之交通違規行為，罰鍰處分、
    吊扣駕駛執照及施以道路交通安全講習部分無從分離，本院
    自應予以審理，爰撤銷原處分，並自為裁罰如主文第2項所
    示，以資適法。
六、據上論斷，應依道路交通管理處罰條例第87條第2項、道路
    交通事件處理辦法第19條前段，裁定如主文。
中    華    民    國    100    年    8    月    15    日
                    交通法庭    法  官  張德寬
上正本證明與原本無異。
如不服本裁定應於送達後五日內向本院提出抗告狀。
                                書記官  王麗雯
中    華    民    國    100    年    8    月    15    日